【裁判字號】    99,抗,1767
【裁判日期】    991206
【裁判案由】    假扣押
【裁判全文】
臺灣高等法院民事裁定                  99年度抗字第1767號
抗  告  人  陸一平
相  對  人  蔡其瑞
代  理  人  陸君卿
上列當事人間假扣押事件，抗告人對於中華民國99年7月26日臺
灣臺北地方法院99年度裁全字第2304號裁定，提起抗告，本院裁
定如下：
    主  文
原裁定關於陸一平部分廢棄。
上廢棄部分，相對人在原法院之聲請駁回。
聲請及抗告訴訟費用由相對人負擔。
    理      由
一、按債權人就金錢請求或得易為金錢請求之請求，欲保全強制
    執行者，得聲請假扣押；又假扣押，非有日後不能強制執行
    或甚難執行之虞者，不得為之，民事訴訟法第522條第1項、
    第523條第1項分別定有明文。所謂不能強制執行，如債務人
    浪費財產、增加負擔或就其財產為不利益之處分，將成為無
    資力之情形等是；所謂甚難執行之虞者，如債務人將移往遠
    方、逃匿、應在外國為強制執行等是。又請求及假扣押之原
    因應釋明之；又前項釋明如有不足，而債權人陳明願供擔保
    或法院認為適當者，法院得定相當之擔保，命供擔保後為假
    扣押，亦為民事訴訟法第526條第1項、第2項所明定。依上
    開規定可知，債權人聲請假扣押，應就其請求及假扣押之原
    因加以釋明，該項釋明如有不足，而債權人陳明願供擔保或
    法院認為適當者，法院得定相當之擔保，命供擔保後為假扣
    押。若債權人就其請求及假扣押之原因絲毫未予釋明，法院
    不得命供擔保後為假扣押（最高法院94年度台抗字第665號
    裁定參照）。又所謂釋明，係指當事人應提出能即時調查，
    可使法院得薄弱之心證，信其主張為真實之謂（民事訴訟法
    第284條規定參照）。
二、本件相對人在原法院聲請意旨略雖以：債務人鄭祿澄於民國
    （下同）93年間由向伊借款新臺幣（下同）1,000萬元，約
    定還款期限為5年即98年12月1日還款，並由抗告人擔任連帶
    保證人。詎鄭祿澄還款期限屆至，未予清償且避不見面，經
    伊發函催告還款，均無結果。又鄭祿澄目前行蹤不明，頃聞
    其已開始變賣在台灣資產，並將事業遷移大陸，顯有隱匿在
    臺灣地區財產，致日後有不能強制執行或甚難執行之虞。另
    抗告人受催告履行連帶保證人責任，然其於收受催告函後毫
    無任何回應，亦有進行脫產之虞。為保全強制執行，先就68
    4萬元借款債權之範圍內，聲請對鄭祿澄及抗告人之財產予
    以假扣押，並願提供擔保以代釋明不足云云。原裁定以相對
    人就其所主張之請求及假扣押原因，除已提出借貸契約書等
    件外，復據陳明願供擔保以補釋明之不足，而准許相對人供
    擔保後，得假扣押，固非無據。
三、經查，相對人就本件聲請假扣押之請求，固已提出借貸契約
    書為證（見原法院99年度裁全字第2304號卷第4、5頁），以
    資釋明，惟就抗告人日後不能強制執行或甚難強制執行之虞
    之假扣押原因，僅提出存證信函及其回執為證（見上開卷第
    6、7頁）。然前揭存證信函及其回執，充其量僅能證明，相
    對人曾就假扣押之請求向抗告人為催討行為而已，尚難認已
    就抗告人有任何浪費財產、增加負擔、或就其財產為不利益
    之處分，將達於無資力之狀態、或移住遠地、逃匿無蹤或隱
    匿財產等情形，提出相當釋明。嗣相對人於本院亦執前詞，
    為相同主張，然仍未就抗告人假扣押原因，提出相當釋明，
    自不生得以命供擔保以補釋明不足問題。是相對人雖陳明願
    供擔保，惟揆之首揭說明，法院仍不得命相對人供擔保後為
    假扣押。從而，原裁定命相對人供擔保後得對抗告人為假扣
    押，尚有未洽，抗告意旨執此指摘原裁定此部分不當，聲明
    廢棄，為有理由。
四、據上論結，本件抗告為有理由，依民事訴訟法第492條前段
    、第95條、第78條，裁定如主文。
中    華    民    國    99    年    12    月    6     日
                  民事第二十庭
                        審判長法  官  張  蘭
                              法  官  黃莉雲
                              法  官  王漢章
正本係照原本作成。
本裁定除以適用法規顯有錯誤為理由外，不得再抗告。如提起再
抗告，應於收受後10日內委任律師為代理人向本院提出再抗告狀
。並繳納再抗告費新台幣1千元。
中    華    民    國    99    年    12    月    6     日
                              書記官  林淑貞

司法院資訊處製作；財團法人民間司法改革基金會備份。
